【裁判字號】    92,訴,2210
【裁判日期】    921028
【裁判案由】    強盜等
【裁判全文】
臺灣高雄地方法院刑事判決                        九十二年度訴字第二二一號
    公  訴  人  臺灣高雄地方法院檢察署檢察官
    被      告  乙○○
    指定辯護人  陳惠美律師
右列被告因強盜等案件，經檢察官提起公訴（九十二年度偵字第一七五四四號），本
院判決如左：
    主  文
乙○○連續竊盜，處有期徒刑捌月；又攜帶兇器毀壞安全設備竊盜，因脫免逮捕，而
當場施以強暴，處有期徒刑肆年；應執行有期徒刑肆年陸月。
其餘被訴收受贓物部分無罪。
    事  實
一、乙○○意圖為自己不法之所有，並基於概括之犯意，先後於（一）民國九十二年
    八月十四日二十一時前某時，在高雄縣市不詳地點徒手竊取鄭雅玲所有之諾基亞
    牌３３１０型號（內碼000000000000000000號）手機一支（
    價值約新台幣六百元），得手後留供己用；（二）九十二年八月十八日十一時許
    至十七時許間某時，在高雄縣鳥松鄉○○村○○路四之十二號前，利用丁○○停
    放該處車號ＱＬ─三二一號大客車之駕駛座車門疏未上鎖之便，徒手打開車門後
    ，動手竊取置於車上駕駛座旁丁○○所有之公事包一個（內有土地銀行、台新銀
    行、台東區中小企業銀行、郵局等存摺各一本、印章、提款卡、台新銀行信用卡
    、健保ＩＣ卡各一張及大客車用高速公路回數票五張）得手後留供已用；（三）
    九十二年八月十八日二十三時三十分許至同年月十九日八時許間某時，在高雄市
    三民區○○○路一五三號前，以不詳之方式，啟動丙○○停放於該處之車號ＯＯ
    Ｒ─三一七號機車（價值約一萬元）之電源後，加以竊取供己騎用。乙○○復於
    九十二年八月十九日八時許，騎乘上開所竊得之車號ＯＯＲ─三一七號機車，前
    往高雄市○○區○○街一六八號之「上線企業股份有限公司」（下稱上線公司）
    向前立大股份有限公司所承租之廠房內，以現場所放置可供兇器使用之鐵剪及六
    角板手，破壞該址辦公室之鐵捲門鐵鍊箱後，升高鐵門進入辦公室，再以上線公
    司內隨手取得之剪刀剪斷電腦螢幕與主機之連接線，竊取辦公室內之液晶螢幕一
    台，得手後正欲離開該處之際，適為上線公司之員工王槐廷、甲○○發現，二人
    至門外以遙控器將鐵門關閉後再予開啟，乙○○為順利逃離免遭逮捕，竟於鐵門
    甫再開啟之際，向外鑽出並將所竊得之該台液晶螢幕擲向甲○○之身體，以此方
    式對甲○○施以強暴，惟並未擊中甲○○，嗣經王槐廷、甲○○合力逮捕並報警
    而當場查獲。
二、案經高雄市政府警察局三民第一分局移送台灣高雄地方法院檢察署檢察官偵查起
    訴。
    理  由
甲、有罪部分：
一、訊之被告乙○○對於騎乘失竊之車號ＯＯＲ─三一七號機車，至上線公司以鐵剪
    破壞鐵捲門入內，並以剪刀剪斷連接線竊取液晶螢幕，及當場被捕後在其身上取
    出被害人丁○○失竊之台新銀行信用卡、大客車回數票及被害人鄭雅玲失竊之行
    動電話等情，固不諱言，惟矢口否認有何竊取，及有當場對於被害人甲○○施以
    強暴之行為等，辯稱：伊身上之台新銀行信用卡、回數票及行動電話係伊在路旁
    拾獲，車號００Ｒ─三一七號機車係向一綽號「男仔」之男子所借，而其於上線
    公司竊取液晶螢幕被發現後，係將該螢幕放置於地上，並未丟向甲○○云云。惟
    查，本件證人即被害人丁○○於上開時地失竊公事包一只，內有土地銀行、台新
    銀行、台東區中小企業銀行、郵局等存摺各一本、印章、提款卡、健保ＩＣ卡各
  一張及自被告乙○○身上所起出之台新銀行信用卡一張、大客車用高速公路回數
    票五張，且被告乙○○經常於美山路附近出入等情，業據證人丁○○於偵查中證
    述明確（見偵查卷三十二頁背面），又參酌高速公路回數票及行動電話均係有經
    濟價值，且無須具名即可使用之物，實難想像有人會於竊取後復將之棄置路旁，
    且被告乙○○所述於路旁同時拾獲被害人丁○○、鄭雅玲分別於不同之時地失竊
    之財物，亦不合常理；又證人被害人丙○○於上開時地失竊機車一節，亦經其於
    偵查中證述無誤（見偵查卷第三十二面背面），被告乙○○雖謂該機車係伊向「
    男仔」所借，惟無法提供「男仔」之詳細姓名、年籍、住所或其他資料以供查證
    ，且被告乙○○復未能明確陳述約定何時、何地將機車返還「男仔」，復參之該
    機車係九十二年八月十八日二十三時三十分許後始失竊，而被告乙○○於九十二
    年八月十九日八時許即持有該機車，其時間過於接近，應可認定該機車係被告乙○○所竊來使用無誤；又被告乙○○破壞鐵捲門進入上線公司竊得液晶螢幕後，
    當場為脫免逮捕將該螢幕丟向被害人甲○○之身體，業據證人被害人甲○○、王
    廷槐於偵查（見偵查卷第三十三頁正反面、第三十四頁正面）及審理中證述明確
    ，被告乙○○於行竊後為脫免逮捕當場對人施以強暴之犯行，應可認定。被告所
    辯並無竊取他人之公事包、行動電話及機車，亦未在行竊後當場對於被害人甲○○施以強暴等行為，均係卸責之詞，不足採信。從而，本件罪證明確，被告竊盜
    及準強盜之犯行均堪以認定。
二、按刑法第三百三十條所謂犯強盜罪，不僅指自始犯強盜罪者而言，即依第三百二
    十九條以強盜論者，亦包括之，故犯第三百二十九條之準強盜如有第三百二十一
    條第一項各款情形之一者，自應依第三百三十條論處，有最高法院四十二年台上
    字第五二三號判例可資參照；又刑法之準強盜罪，係以竊盜或搶奪為前提，在脫
    免逮捕之情行，其竊盜或搶奪既遂者，即以強盜既遂論，如竊盜或搶奪為未遂，
    即以強盜未遂論，亦為最高法院六十八年台上字第二七七二號判例意旨所明示。
    被告竊取他人財物，及持客觀上可為兇器之鐵剪、剪刀、六角板手等物，破壞安
    全設備行竊後，為脫免逮捕而施強暴於他人，核其所為，係分別犯有刑法第三百
    二十條第一項之普通竊盜罪及刑法第三百二十九條之準強盜罪，後者有同法第三
    百二十一條第一項第二、三款之加重情形，應依同法第三百三十條第一項之加重
    強盜罪論處。被告所為上開三次竊盜犯行，時間緊接，所犯罪名相同，顯係出於
    概括之犯意反覆為之，為連續犯，應依刑法第五十六條之規定以一罪論，並加重
    其刑。又被告所犯上開竊盜及準強盜二罪，犯意個別，行為互異，應予分論併罰
    。又被告因行竊時為人發現，一時情急之下，將螢幕丟向被害人甲○○，且並未
    打中被害人甲○○，其犯罪之情節與一般強盜行為相較實屬輕微，惟仍應依強盜
    之罪論處，情輕法重，堪予憫恕，本院認雖宣告法定最低刑度，猶嫌過重，爰依
    刑法第五十九條之規定，酌量減輕其刑。審酌被告正值年輕力壯，不思以正常工
    作賺取金錢，而多次行竊他人之財物，並於上開行竊液晶螢幕為人發覺之際，為
    脫免逮捕而當場對人施以強暴，對於社會之治安危害不小，且犯後猶對於其犯行
    飾詞否認，未見悔悟之意，又被告曾分別於九十一年十一月因施用毒品經法院裁
    定送觀察勒戒間及於九十二年四月間因施用毒品經法院裁定送觀察勒戒後並送強
    制戒治並起訴（現於本院審理中），其平日素行不佳，有其臺灣高等法院被告全
    國前案紀錄表、臺灣高雄地方法院檢察署刑案資料查註紀錄表各一份在卷可稽，
  惟所竊得之財物價值尚鉅大，且部分已追回減低犯罪所生之損害等一切情狀，各
    量處如主文所示之刑，並定其應執行之刑。扣案之鐵剪一支、剪刀一把及六角扳
    手一支，非違禁物亦非被告所有，機車鑰匙一把，亦非違禁物且無法證明係供本
    件竊取機車所用之物，均不予宣告沒收，併此敘明。
三、又上開被告乙○○竊取被害人丙○○機車部分，雖未經檢察官起訴，惟與其餘上
    開判決有罪部分之犯行，既有連續犯之裁判上一罪之關係，應為起訴效力所及，
    本院自得一併審理，併此敘明。
乙、無罪部分：
一、公訴意旨另以被告乙○○明知車號ＯＯＲ─三一七號機車，係他人所失竊，屬來
    路不明之贓物（丙○○所失竊），仍於九十二年八月十九日七時許，意圖為自己
    不法之所有，在高雄市○○路與同盟路口，向不詳年籍綽號「男仔」之人士借車
    使用，以此方式予以收受，因認被告乙○○涉有收受贓物之罪嫌等語。
二、按犯罪事實應依證據認定之，無證據不得推定其犯罪事實；又不能證明被告犯罪
    者，應諭知無罪之判決；此刑事訴訟法第一百五十四條及第三百零一條第一項分
    別定有明文。次按刑事訴訟法上所謂認定犯罪事實之證據，係指足以認定被告確
    有犯罪行為之積極證據而言，如未能發現相當證據或證據不足以證明，自不能以
    推測或擬制之方法，以為裁判基礎，最高法院二十九年上字第三一五號及四十
    年台上字第八六號分別著有判例可資參照。又認定不利於被告之事實，須依積極
    證據，茍積極證據不足為不利被告之認定時，即應為有利於被告之認定，更不必
    有何有利之證據，最高法院三十年上字第八一六號著有判例可資參照。而所謂認
    定犯罪事實所憑之證據，雖不以直接證據為限，間接證據亦包括在內，然而無論
    直接證據或間接證據，其為訴訟上之證明，須於通常一般之人均不致有所懷疑，
    而得確信其為真實之程度者，始得據為有罪之認定，倘其證明尚未達到此一程度
    ，而有合理之懷疑存在而無從使事實審法院得有罪之確信時，即應由法院為諭知
    被告無罪之判決；亦即若證據資料在經驗科學上或論理法則上尚有對被告較為有
    利之存疑，而無從依其他客觀方法排除此項合理之可疑，即不得以此資料作為斷
    罪之基礎；且刑事訴訟制度受「倘有懷疑，即從被告之利益為解釋」、「被告應
    被推定為無罪」之原則所支配，故得為訴訟上之證明者，無論為直接或間接證據
    ，須客觀上於一般人均不致有所懷疑而達於確信之程度者，始可據為有罪之認定
    ，倘其證明尚未達於「確信」之程度，而有合理可疑存在時，即難據以為被告不
    利認定，換言之，在法律判斷上，即不能為被告有罪之認定。
三、訊之被告乙○○堅決否認有何收受贓物之犯行，辯稱伊平日即見「男仔」騎用同
    型之機車，故認該機車為其所有，並不知該機車係贓車等語。經查，本件被告乙○○迄今仍無法提供「男仔」之詳細姓名、年籍、住所或其他資料，且未能明確
    陳述與「男仔」約定何時何地返還機車，而參之該機車係九十二八月十八日二十
    三時三十分許後始失竊，而被告乙○○於九十二年八月十九日八時許即持有該機
    車，若謂係「男仔」之人於深夜竊取他人之機車後，隨即借予他人使用，實與一
    般之常情不合，復查無其他積極證據足證被告有何收受贓物之行為，此部分之犯
    行尚難證明，核之上開說明，自應諭知無罪之判決。
據上論斷，應依刑事訴訟法第二百九十九條第一項前段、第三百零一條，第五十六條
、第三百二十條第一項、第三百二十九條、第三百三十條第一項、第五十九條、第五
十一條第五款，判決如主文。
中      華      民      國      九十二      年    十    月    二十八    日
      臺灣高雄地方法院刑事第十五庭
                                      審判長法  官    李淑惠
                                            法  官    呂憲雄
                                            法  官    林俊寬
右正本證明與原本無異。
如不服本判決，應於判決送達後十日內，向本院提出上訴狀。
                                            書記官    蔡淑貞
中      華      民      國      九十二      年    十    月     三十    日


司法院資訊處製作；財團法人民間司法改革基金會備份。
